【裁判字號】    97,上,499
【裁判日期】    970909
【裁判案由】    損害賠償
【裁判全文】
臺灣高等法院民事裁定                   97年度上字第499號
上  訴  人  乙○○
上列上訴人因與被上訴人甲○○間請求損害賠償事件，對於民國
97年3月31日台灣台北地方法院96年度訴字第5755號第一審判決
提起上訴，並為聲明之擴張，本院裁定如下：
    主      文
上訴人應於本裁定送達七日內補繳裁判費新台幣肆萬陸仟零陸拾
元，逾期不繳，即駁回上訴。
    理      由
一、按提起民事訴訟及上訴，應分別依民事訴訟法第77條之13、
    第77條之16第1項規定繳納裁判費，此為必須具備之程式。
    又上訴不合法者，第二審法院應以裁定駁回之；但其情形可
    以補正者，審判長應定期間先命補正。同法第444條第1項定
    有明文。
二、本件上訴人於原法院請求被上訴人給付損害賠償新台幣（下
    同）1,40萬元本息（見原審卷第3、7頁），經原法院於民國
    97年3月31日以96年度訴字第5755號判決駁回其訴後，上訴
    人對之不服，提起上訴，並擴張聲明為200萬元本息（見本
    院卷(一)第4頁），惟未據繳納裁第一、二審裁判費，有原法
    院答詢表、本院裁判費或訴狀查詢表可稽（見本院卷(二)第2
    、3頁）。查本件第一審訴訟標的金額為140萬元，應徵裁判
    費14,860元，第二審訴訟標的金額為200萬元，應徵第二審
    裁判費31,200元，以上合計應徵裁判費46,060元。爰依前揭
    說明，限上訴人於收受本裁定正本7日內，如數逕向本法院
    補繳，逾期即駁回上訴。
三、至上訴人所稱其罹患精神上之重傷害，已長達2年之久，依
    犯罪被害人保護法第28條第1項、第9條第1項第1、4款規定
    ，暫免繳納訴訟費用一節（見原審卷第3、7頁），固據提出
    診斷證明書、身心障礙手冊等件為證（見原審卷第4-6頁）
    。惟按「為保護因犯罪行為被害而死亡者之遺屬或受重傷者
    ，以保障人民權益，促進社會安全，特制定本法。」、「本
    法用詞定義如下：一、犯罪行為：指在中華民國領域內，或
    在中華民國領域外之中華民國船艦或航空器內，故意或過失
    侵害他人生命、身體，依中華民國法律有刑罰規定之行為及
    刑法第十八條第一項、第十九條第一項及第二十四條第一項
    前段規定不罰之行為。」、「被害人或本法第六條之人非依
    刑事附帶民事訴訟程序向加害人起訴請求本法第九條第一項
    各款之損害賠償時，暫免繳納訴訟費用。」，犯罪被害人保
    護法第1條、第3條第1款、第28條第1項分別定有明文。因上
    訴人僅空言陳稱被上訴人違反律師法為常業，致其精神受損
    ，並未提出被上訴人有何故意或過失侵害其生命、身體，依
    我國法律有刑罰規定之行為，亦即並無被上訴人犯罪行為之
    事證，自難認上訴人為該法所稱之被害人。是上訴人主張其
    依法暫免繳納訴訟費用云云，核與前揭規定不符，要無可取
    ，附此敘明。
四、爰裁定如主文。
中    華    民    國    97    年    9     月    9     日
                    民事第十七庭
                        審判長法  官   藍文祥
正本係照原本作成。
不得抗告。
中    華    民    國    97    年    9     月    9     日
                              書記官   章大富


司法院資訊處製作；財團法人民間司法改革基金會備份。
